臺灣高等法院交通事件裁定　　　　　　 94年度交抗字第718號
抗　告　人
即受處分人　甲○○
上列抗告人因違反道路交通管理處罰條例案件，不服臺灣板橋地
方法院，中華民國94年9月8日所為裁定（94年度交聲字第1050號
，原處分案號：交通部公路總局臺北區監理所北監自裁字裁四○
－Ｚ00000000號），提起抗告，本院裁定如下：
    主  文
抗告駁回。
    理  由
一、按汽車行駛高速公路應依速限標誌指示；又汽車行駛於高速
    公路或設站管制之道路，而不遵管制之規定者，處汽車駕駛
    人新臺幣（下同）三千元以上六千元以下罰鍰，高速公路交
    通管制規則第五條第一項前段及道路交通管理處罰條例第三
    十三條第一項分別定有明文。而汽車駕駛人駕駛汽車違反道
    路交通管理處罰條例第三十三條第一項規定者，除應依該條
    所規定之罰鍰處罰外，應併予記違規點數一點，道路交通管
    理處罰條例第六十三條第一項第一款亦定有明文。次按行為
    人有本條例之情形者，應填製舉發違反道路交通管理事件通
    知單，並於被通知人欄予以勾記，其通知聯依下列規定辦理
    ：一、…拒絕簽章者，並記明其事由，視為已收受…，違反
    道路交通管理事件統一裁罰基準及處理細則第十一條第一項
    第一款中段亦有明文規定。
二、原裁定略以：異議人即受處分人甲○○於民國九十四年一月
    十八日下午七時四分許，駕駛車牌號碼為Ｋ八－○○二三號
    自用小客車，行駛於國道三號高速公路南向車道二五六．三
    公里處，竟以時速一百三十公里之速度超速行駛（超速二十
    公里），經警舉發，惟異議人拒絕簽名，經舉發警員記明其
    事由後完成舉發，原處分機關乃依法裁處異議人罰鍰六千元
    ，並依同條例第六十三條第一項（漏載第一款）之規定，併
    記違規點數一點。
三、抗告意旨略稱：抗告人對警員之舉發單並未拒簽，要求免開
    ，原審未傳訊抗告人對質，警員舉發抗告人超速並無證據如
    照片等，抗告人幾乎無從辯解等語。
四、惟查抗告人即受處分人於上揭時地，駕駛車牌號碼為Ｋ八－
    ○○二三號自用小客車，行駛於國道三號高速公路南向車道
    二五六．三公里處，該路段速限為時速一百一十公里，以時
    速一百三十公里之速度超速行駛，經內政部警政署國道公路
    警察局第七警察隊執勤警員吳中閔以雷射測速器測定超速後
    予以攔停，並當場以公警局交字第Ｚ00000000號違
    反道路交通管理事件通知單（下稱通知單）舉發。抗告人甲
    ○○並不否認有於上揭時、地駕駛車號Ｋ八－○○二三號自
    用小客車行駛上開違規路段，因涉嫌超速為警當場攔停舉發
    等事實，雖否認有何違反道路交通管理處罰條例之行為，辯
    稱：當時係二輛汽車高速相互追逐，其中一輛車經警車指示
    攔截惟未停車，伊正常行駛經過該處，不久見後方警車趕至
    ，竟然誤認伊超速違規，並對之舉發開單；警員執行職務逕
    以「雷射偵測器」測定，全憑肉眼認定其中路段之某一車輛
    有無超速舉發，若有誤認車輛時，即無具體證據（如照片為
    證）足供證明云云。
五、然查證人即執勤舉發抗告人違規超速之警員吳中閔於原審到
    庭結證稱：「我們當時是用雷射測速器，針對我們認為有超
    速之嫌的單一車輛進行測速。本件異議人的車子當時在行進
    中，我們覺得他的車速特別快，所以我們就用雷射測速器測
    試他的速度，發現他的車速超過限速，所以我們就攔下。」
    、「（雷射測速器可否紀錄超速車輛號碼？）不行。我們只
    能顯示我們測試的地點離車子的距離有多遠，以及該車的車
    速。」、「（你們如何認定雷射測速器所測速的車輛，為這
    一部車輛？）我們是針對單一車輛為測速。」、「（被舉發
    人如何得知他們是被測速的車輛？）我們測到車輛超速後，
    會拿指揮棒警示該駕駛人其所駕駛車已超速，並引導他駛向
    路肩，開單舉發。通常都會現場開單，如未現場開單，會事
    後查明資料，再加以舉發。」等語明確（見原審九十四年八
    月十六日訊問筆錄），證人並提出註記有抗告人「拒簽，要
    求免開未果」文字之上開舉發通知單存根聯一紙為證。按高
    速公路執行交通勤務之警員均係受有正規訓練之專業人員，
    依證人吳中閔之證詞，抗告人超車時係為警依據「雷射偵測
    器」測定速度，認定超速後，再依法攔停舉發，觀之證人上
    揭證詞合於情理，抗告人既辯稱係有另外二部車在高速公路
    上競速，其中一輛為警攔停未果，竟在晚間視線模糊之情形
    下，誤將抗告人之車輛攔停云云，惟查警員若先發覺超速者
    非抗告人所駕車輛，並已對該車為追趕攔停舉動，而該車依
    抗告人所陳遭攔停時並未停止，據此應可認定該車於警員攔
    停時有逃離之行為，若果屬實，警員顯已確認超速之目標車
    輛，並已採取攔停舉動，依警員專業之執行勤務狀態，自無
    輕易讓已在追控下超速者逃逸，而卻誤認違規之車輛係抗告
    人，而無端攔停抗告人之理；且衡之證人吳中閔為執行高速
    公路交通勤務之警員，與抗告人並無任何身分利害業務關係
    或嫌隙，當無甘冒觸犯偽證罪責，故意構詞誣陷抗告人之理
    ，是證人所證堪認屬實，抗告人所辯晚間視線模糊造成警員
    誤認舉發云云，尚難遽採。又本件警員於高速公路舉發超速
    違規既係憑雷射測速器測定超速後予以攔停，而非憑測速照
    相儀器等照相取締，自無照片可言，抗告人提起抗告聲稱本
    件並無照片可證乙節，自不可採。又抗告人於聲明異議狀亦
    記載其當時不服警察誤認事實，曾與警察雙方爭執許久等語
    ，足見證人警員於原審證稱因當時舉發單要抗告人簽收，但
    抗告人拒收，所以加以註記等情尚非虛構，抗告人空言否認
    該情，亦不足採。本件事證明確，抗告人違規行為堪予認定
    ，應依法論處。
六、綜上所述，抗告人所有之車號Ｋ八－○○二三號自用小客車
    ，於上揭時、地有在高速公路超速行駛之違規事實，洵堪認
    定。抗告人經警當場予以攔停後既然拒簽，依首開規定，既
    視為已合法收受，抗告未於應到案日期前，前往指定處所聽
    候裁決且繳納罰鍰結案或陳述意見，是原處分機關據以援引
    前揭規定，裁處抗告人罰鍰六千元，並記違規點數一點，於
    法並無違誤，本件原裁定認抗告人異議為無理由，駁回其聲
    明異議，並無違誤，抗告人提起抗告，其猶執陳詞否認違規
    超速云云，抗告無理由，應予駁回。
七、據上論結，應依道路交通案件處理辦法第26條，刑事訴訟法
    第412條，裁定如主文。
中　　華　　民　　國　　94　　年　　12　　月　　21　　日
                  交通法庭  審判長法　官  陳正雄
　　　　　　　　　　　　　　  　　法  官  許宗和
　　　　　　　　　　　　　　　  　法  官  許錦印
以上正本證明與原本無異。
不得再抗告。
                                  書記官  楊妙恩
中　　華　　民　　國　　94　　年　　12　　月　　21　　日
